臺灣高等法院臺南分院刑事判決
上　訴　人　臺灣臺南地方法院檢察署檢察官
被　　　告　乙 ○ ○
選任辯護人　曾 柏 暠　律 師
上列上訴人因被告過失致死案件，不服臺灣臺南地方法院93年度
交訴字第172號中華民國94年4月4日第一審判決（起訴案號：臺
灣臺南地方法院檢察署93年度調偵字第498號），提起上訴，本
院判決如下：
    主  文
原判決撤銷。
乙○○從事業務之人，因業務上之過失致人於死，處有期徒刑陸
月，如易科罰金，以參佰元折算壹日。
    事  實
一、乙○○係以販賣豬肉為業，平日工作並包含駕駛小貨車載運
    豬肉四處販售，駕駛小貨車乃其附隨業務，為從事駕駛業務
    之人。其於民國93年1月9日下午，駕駛車牌號碼SW-4008號
    自用小貨車，沿台南縣善化鎮東昌里東勢寮之村內道路，由
    東往西方向行駛，而於同日下午2點30分左右，途經無號誌
    設施之東勢寮37-1號附近之交岔路口時，理應注意行經無號
    誌之交岔路口時，應減速慢行，作隨時停車之準備，且應注
    意汽車行駛時，駕駛人應注意車前狀況，並隨時採取必要之
    安全措施，又依當時天候晴朗、日間自然光線、路面乾燥無
    缺陷、道路上未有任何障礙物、視距復屬良好等情形以觀，
    客觀上亦無不能注意之情事，其竟疏於注意減速慢行，作隨
    時停車之準備，且未注意車前狀況，即貿然通過該路口。剛
    好郭錦惠騎腳踏車沿東勢寮村內道路，由北往南方向同時行
    經該交岔路口，亦疏未注意慢車行駛至無號誌之交岔路口，
    應看清左右確無來車，即貿然進入上開路口右轉彎。乙○○
    因有上述疏失，以致發現郭錦惠所騎之腳踏車時，業已避煞
    不及，其所駕駛之小貨車乃撞及該腳踏車，並造成郭錦惠人
    、車倒地後受有頭部外傷併顱底骨折等傷害。郭錦惠經送醫
    救治後，延至同年月17日上午8點55分左右，仍因中樞神經
    衰竭而傷重不治死亡。乙○○則於肇事後，犯罪未被有偵查
    權之公務員或機關發覺前，即向據報到場處理之台南縣警察
    局善化分局警員表明係肇事車輛之駕駛人而自首，並坦承犯
    行進而接受裁判。
二、案經郭錦惠之夫甲○○訴由臺灣臺南地方法院檢察署檢察官
    偵查起訴。
    理  由
甲、證據能力部分：
一、按被告以外之人於審判外之陳述，雖不符前四條之規定，而
　　經當事人於審判程序同意作為證據，法院審酌該言詞陳述或
 　 書面陳述作成時之情況，認為適當者，亦得為證據。當事人
    、代理人或辯護人於法院調查證據時，知有第一百五十九條
    第一項不得為證據之情形，而未於言詞辯論終結前聲明異議
    ，視為有前項之同意刑事訴訟法第一百五十九條之五定有明
    文。
二、查本件被告犯罪事實之證據方法，詳如起訴書、原審判決書
    所引之證據，詳如：(一)道路交通事故現場圖 (二)道路交
    通事故調查報告表(一)(二)各1份 (三)事故現場蒐證照片13張 (
    四)台南縣警察局善化分局93年1月9日道路交通事故肇事人
    自首情形紀錄表 (五)臺灣臺南地方法院檢察署勘驗筆錄、
    驗斷書及相驗屍體證明書各1份 (六)臺灣省臺南區車輛行車
    事故鑑定委員會93年4月19日南鑑字第930282號函所附之鑑
    定意見書 (七)臺灣省車輛行車事故覆議鑑定委員會93年7月
    15日府覆議字第9310586號函 (八)告訴人甲○○之供述 (九
    )台南縣警察局道路交通事故當事人酒精測定紀錄表 (十)救
    護紀錄表影本 (十一)證人蘇萬賜、蘇猷順於警訊中之證言
    等，被告及辯護人均同意列入證據方法（見本院卷第二十八
    頁），是本院審酌該言詞陳述或書面陳述作成時之情況，認
    為適當，自得採為證據能力，先行明。
乙、實體部分：
一、右揭犯罪事實，業據被告於警訊、偵查供承不諱，且於原審
    及本院時坦承有上開過失致人於死之犯行（以上見相卷第七
    、八、廿六頁反面、原審卷第三一、三五頁、本院卷第二十
    九、三十、四三頁）。
二、並有（一）道路交通事故現場圖、道路交通事故調查報告表
    (一)(二)各1份及事故現場蒐證照片13張（二）台南縣警察局善
    化分局93年1月9日道路交通事故肇事人自首情形紀錄表、臺
    灣臺南地方法院檢察署勘驗筆錄、驗斷書及相驗屍體證明書
    各1份、（三）臺灣省車輛行車事故覆議鑑定委員會93年7月
    15日府覆議字第9310586號函1份、（四）臺灣高等法院被告
    全國前案紀錄表1紙等為證（見相卷第十一至十五頁、十六
    至二二頁、二四頁、二八至三六頁、三九至四一頁、八五頁
    ）。
三、按汽車行駛時，駕駛人應注意車前狀況，並隨時採取必要之
    安全措施，道路交通安全規則第九十四條第三項定有明文，
    。本件被告於上開時、地，駕駛小貨車行經無號誌設施之東
    勢寮37-1號附近之交岔路口時，理應注意行經無號誌之交岔
    路口時，應減速慢行，作隨時停車之準備，且應注意汽車行
    駛時，駕駛人應注意車前狀況，並隨時採取必要之安全措施
    ，又本件事發時天候晴朗、日間自然光線、路面乾燥無缺陷
    、道路上未有任何障礙物、視距復屬良好等情形，亦有上開
    道路交通事故調查報告表載明可按，客觀上亦無不能注意之
    情事，其竟疏於注意減速慢行，作隨時停車之準備，致不慎
    與被害人所騎之腳踏車發生碰撞，並造成被害人傷重不治死
    亡之結果，足見被告有上開駕駛行為，具有業務上過失。
四、再本件經送台灣省車輛行車事故覆議鑑定委員會鑑定結果，
    亦認定：「(一)郭錦惠乘腳踏車，行經無號誌交岔路口，右轉
    時未暫停讓直車先行，為肇事主因。(二)乙○○駕駛自小貨車
    ，行經未劃標線狹路之無號誌交岔路口，未減速慢行且未注
    意車前狀況，為肇事次因」，有上開臺灣省車輛行車事故覆
    議鑑定委員會函可按，此結果更加證明被告駕車肇事致被害
    人郭錦惠死亡之行為，確有過失無疑。至被害人疏未注意車
    前狀況之駕駛行為，亦係本件車禍之肇事主因等情，雖有前
    開鑑定意見書載明可證，然被告之上述過失既與被害人之過
    失，併合而為本件車禍之肇事原因，則被害人之過失或可供
    為對被告量刑時之斟酌，但被告之刑責則不能因此相抵而獲
    得免除。
五、此外，本件被害人係因本次車禍傷重不治死亡，故被告之上
    開過失行為，與被害人之死亡結果間，具有相當因果關係，
    亦無疑義。從而，本件事已甚明確，被告之過失致人於死犯
    行，應可認定。
六、按刑法上所謂業務，係指個人基於其社會地位繼續反覆所執
    行之事務，其主要部分之業務固不待論，即為完成主要業務
    所附隨之準備工作與輔助事務，亦應包括在內，最高法院七
    十一年台上字第一五五０判例可參。查被告乙○○係以販賣
    豬肉為業，平日工作並包含駕駛小貨車載運豬肉四處販售，
    則駕駛上開小貨車乃其附隨業務，為從事駕駛業務之人。其
    於上開時、地，駕駛小貨車不慎與被害人郭錦惠所騎之腳踏
    車發生碰撞，並造成被害人死亡之結果，核其所為係犯刑法
    第276條第2項之業務過失致死罪。又其於肇事後，犯罪未被
    有偵查權之公務員或機關發覺前，即向據報到場處理之台南
    縣警察局善化分局警員表明其係肇事車輛之駕駛人等情，亦
    據前開台南縣警察局善化分局93年1月9日道路交通事故肇事
    人自首情形紀錄表載明可證（見相卷第十一頁），嗣於原審
    及本院審理中坦承犯行進而接受裁判，故應依照刑法第62條
    前段自首之規定，減輕其刑。
七、原審予以論罪科刑，固非無見，惟查（一）原審認定被害人
    郭錦惠騎腳踏車沿東勢寮村內道路，由北往南方向同時行經
    該交岔路口，亦疏未注意慢車行駛至無號誌之交岔路口，應
    看清左右確無來車，即貿然進入上開路口右轉彎，惟理內卻
    仍援用臺灣省臺南區車輛行車事故鑑定委員會93年4月19日
    南鑑字第930282號函所附之鑑定意見書所載：「(一)郭錦惠乘
    腳踏車，行經無號誌交岔路口，『穿越道路』未注意左右來
    車，為肇事主因」之證據資料，有採證上理由矛盾之可議（
    二）本件被告之上開過失行為，與被害人之死亡結果間，具
    有相當因果關係，原審對此部分於理由內並未說明清楚，亦
    有理由欠備之違法。公訴人循告訴人甲○○之請求上訴意旨
    ，上訴理由略以：被告之車速甚快，對被害人之亡死有極大
    過失，犯罪手段，所生危害嚴重，肇事後至今仍不願賠償，
    犯後態度惡劣，原審量刑過輕，難謂適法云云，指摘原判決
    不當，固無理由，詳如後述，然原判決既有上開可議之處，
    自屬無可維持，應由本院撤銷改判。爰審酌被告之生活狀況
    、品行與本件犯罪所生之危險，被告上開駕駛行為造成被害
    人傷重不治死亡之結果，犯本罪所生之損害，雖其肇事後至
    今，亦仍未與告訴人或被害人家屬就民事損害賠償事宜達成
    和解，然於本院審理時，陳明除強制險業已理賠外，有同意
    賠償新台幣（下同）一百二十萬元等語，惟因告訴人仍要求
    被告再賠償一百八十萬元，雙方始無法成立和解（見本院卷
    第三０、四四頁），於本院審理中則已坦白承認所為，其犯
    罪後態度尚非惡劣，及其疏於注意減速慢行，作隨時停車之
    準備，以及疏未注意車前狀況之駕駛行為，僅係本件車禍之
    肇事次因，而被害人疏未注意慢車行駛至無號誌之交岔路口
    ，應看清左右確無來車，即貿然進入上開路口右轉彎行為，
    則為本件車禍之肇事主因，雙方過失之程度等一切情狀，乃
    量處與原審相同之如主文第二項所示之刑，並諭知易科罰金
    之折算標準。
據上論斷，應依刑事訴訟法第369條第一項前段、第364條、第29
9條第1項前段，刑法第276條第2項、第62條前段、第41條第1項
前段，罰金罰鍰提高標準條例第1條前段、第2條，判決如主文。
本案經檢察官劉欽銘到庭執行職務。
中　　華　　民　　國　　94　　年　　6 　　月　　30　　日
                  刑事第一庭    審判長法　官  黃崑宗
                                      法　官  蔡長林
                                      法　官  田平安
以上正本證明與原本無異。
如不服本判決，應於收受本判決後十日內向本院提出上訴書狀。
其未敘述上訴理由者並得於提起上訴後十日內向本院補提理由書
狀（均須按他造當事人之人數附繕本）「切勿逕送上級法院」。
　　　　　　　　　　　　　　　　　　　書記官  劉岳文
中　　華　　民　　國　　94　　年　　7 　　月　　1 　　日
附錄法條：
刑法第276條（過失致死罪）
因過失致人於死者，處2年以下有期徒刑、拘役或2千元以下罰金
。
從事業務之人，因業務上之過失犯前項之罪者，處5年以下有期
徒刑或拘役，得併科3千元以下罰金。
